【裁判字號】    99,抗,1785
【裁判日期】    991220
【裁判案由】    訴訟救助
【裁判全文】
臺灣高等法院民事裁定                  99年度抗字第1785號
抗  告  人  許碧誠
代  理  人  葉淑珍律師
上列抗告人因與相對人富邦人壽保險股份有限公司、國泰人壽保
險股份有限公司間給付保險金事件聲請訴訟救助，對於中華民國
99年10月28日臺灣臺北地方法院99年度救字第157號所為裁定提
起抗告，本院裁定如下：
    主  文
抗告駁回。
抗告訴訟費用由抗告人負擔。
    理  由
一、按當事人無資力支出訴訟費用者，得聲請訴訟救助，民事訴
    訟法第107條第1項固定有明文。惟當事人因無資力支出訴訟
    費用而聲請訴訟救助者，關於無資力支出訴訟費用之事由，
    應提出可使法院信其主張為真實並能即時調查之證據，以釋
    明之，此觀民事訴訟法第109條第2項、第284條規定自明。
    又所謂無資力，係指窘於生活，且缺乏經濟信用者而言（最
    高法院43年台抗字第152號判例參照）。又法院於具體個案
    應審酌當事人所提證據而為准駁訴訟救助聲請之裁定，財團
    法人法律扶助基金會（下稱法律扶助基金會）准予法律扶助
    之決定，對於法院並無拘束力。蓋對照民事訴訟法第107條
    所定訴訟救助之要件及法律扶助法第62條但書之規定，若謂
    一經法律扶助基金會准予法律扶助者，於訴訟程序中聲請訴
    訟救助時，法院即應准其訴訟救助，無異將法院裁定准駁訴
    訟救助之職權，交由該基金會全權決定，顯非立法之原意（
    最高法院98年度台抗字第928號裁定參照）。
二、本件抗告人在原法院聲請訴訟救助，依原法院所調取之稅務
    電子閘門財產所得調件明細表所示，抗告人於民國（下同）
    98年度，全年計有其他所得、薪資所得計為新台幣（下同）
    71萬1,199元，並有土地多達6筆，其財產總額依公告現值即
    有50萬2,340元（見原法院救字卷第6至7頁）。雖抗告人有3
    名子女即長子許閎杰（76年10月5日出生）、長女許婉庭（8
    0年7月17日出生）、次女許庭琍（82年2月22日出生），惟
    其中許閎杰業已成年，並已服役完畢現正就業中（見本院卷
    第16頁、第22頁）。再經參酌抗告人於平時尚有餘力繳納高
    額保險費，且就本案請求給付之保險金高達2,100萬4,000元
    等情節（見原法院救字卷第3至4頁），已足證明抗告人既非
    全無財產，亦難認其缺乏經濟信用，顯難認抗告人確無資力
    支出訴訟費用。
三、雖抗告人曾聲請法律扶助基金會臺北分會准予扶助（見本院
    卷第20至26頁）。惟法律扶助法已於第62條已明定：「經分
    會准予法律扶助之無資力者，其於訴訟程序中，向法院聲請
    訴訟救助時，應准予訴訟救助，但另有不符法律扶助事實之
    證明者，不在此限。」，而經核抗告人確非無資力支出訴訟
    費用，已如上述，自屬具有前開法條但書所規定之情形，尚
    難據為有利於抗告人之認定。揆諸首揭說明，抗告人所為訴
    訟救助之聲請，自屬不應准許。從而原裁定駁回抗告人所為
    訴訟救助之聲請，並無不合。抗告意旨指摘原裁定不當，聲
    明廢棄，為無理由，應予駁回。
四、爰裁定如主文。
中    華    民    國    99    年    12    月    20    日
                  民事第六庭
                        審判長法  官  林鄉誠
                              法  官  梁玉芬
                              法  官  曾部倫
正本係照原本作成。
本裁定除以適用法規顯有錯誤為理由外，不得再抗告。如提起再
抗告，應於收受後10日內委任律師為代理人向本院提出再抗告狀
。並繳納再抗告費新台幣１千元。
中    華    民    國    99    年    12    月    22    日
                              書記官  黃麗玲

司法院資訊處製作；財團法人民間司法改革基金會備份。
